【裁判字號】    99,上訴,355
【裁判日期】    990617
【裁判案由】    妨害性自主
【裁判全文】
臺灣高等法院高雄分院刑事判決         99年度上訴字第355號
上  訴  人  臺灣高雄地方法院檢察署檢察官
被      告  乙○○
選任辯護人  陳宏義  律師
上列上訴人因被告妨害性自主案件，不服臺灣高雄地方法院98年
度訴字第1068號中華民國98年12月30日第一審判決（起訴案號：
臺灣高雄地方法院檢察署97年度偵字第34361 號），提起上訴，
本院判決如下：
    主  文
上訴駁回。
    理  由
一、公訴意旨略以：被告乙○○與代號0000甲0000（姓名年籍詳
    卷，下稱甲女）之女子為朋友關係，於民國97年9 月16日凌
    晨3 時30分許，駕車前往高雄縣旗山鎮甲女任職之KTV （名
    稱、地址詳卷）找甲女，迄該日凌晨4 時許甲女下班，乙○
    ○即以聊天為由邀約甲女前往玫瑰花園汽車旅館（設於旗山
    鎮東平里東圳巷9 甲8 號），並允諾僅單純聊天，甲女乃同
    意前往。詎進入該旅館308 號房後，乙○○竟基於妨害性自
    主之接續故意，強行抱住甲女，被甲女推拒，乙○○即掌摑
    甲女，並向甲女恫稱若再反抗將繼續毆打甲女，以此強暴、
    脅迫方法致使甲女不能抗拒，乙○○即違反甲女意願，接續
    以其下體插入甲女下體之方式，對甲女強制性交得逞2 次等
    節，因認被告乙○○涉犯刑法第221 條第1 項之強制性交罪
    嫌。
二、按犯罪事實應依證據認定之，無證據不得認定犯罪事實，刑
    事訴訟法第154 條第2 項定有明文。又認定犯罪事實所憑之
    證據，雖不以直接證據為限，間接證據亦包括在內，然無論
    直接或間接證據，其為訴訟上之證明，須於通常一般之人均
    不致有所懷疑，而得確信其為真實之程度者，始得據為有罪
    之認定，倘其證明尚未達到此一程度，而有合理之懷疑存在
    時，事實審法院在心證上無從為有罪之確信，自應為無罪之
    判決（最高法院76年台上字第4986號判例意旨參照）。另告
    訴人之告訴，係以使被告受刑事訴追為目的，是其陳述是否
    與事實相符，仍應調查其他證據以資審認，亦有最高法院52
    年台上字第1300號判例可資參照。
三、按被告以外之人於審判外之陳述，雖不符刑事訴訟法第159
    條之1 至第159 條之4 之規定，而經當事人於審判程序同意
    作為證據，法院審酌該言詞陳述或書面陳述作成時之情況，
    認為適當者，亦得為證據，同法第159 條之5 第1 項有明文
    規定。茲查，本判決所引用之卷證資料，除原已符同法第15
    9 條之1 至第159 條之4 規定及法律另有規定等傳聞法則例
    外規定，而得作為證據外，其餘卷證資料，業經當事人於本
    院準備程序時，表示對本判決傳聞證據部分，均同意作為證
    據。本院斟酌上開證據並無違法取得之情事，亦無證明力明
    顯過低之情形，認為作為本件被告認定犯罪有無之證據亦屬
    適當，是均得採為本件論斷之證據。
四、公訴人認被告乙○○涉有上揭強制性交罪嫌，無非係以：(一)
    證人即告訴人甲女之指訴；(二)證人許銀貴、張軒齊之證述；
    (三)卷附高雄縣旗山鎮博愛醫院受理疑似性侵害事件驗傷診斷
    書等資料為其論據。訊據被告固供稱伊與甲女於上揭時、地
    ，確有發生性關係，及事後因性交易費用發生爭執，而遭甲
    女持煙灰缸毆打時，有拉住甲女雙手等語，惟堅詞否認有何
    強制性交之犯行，並辯稱當天伊是從台中帶水晶、尾戒等物
    南下送給甲女，已與甲女談妥以新臺幣（下同）2 萬元為性
    交易對價，經甲女同意後，倆人才一同進入汽車旅館發生性
    關係，並無強暴、脅迫或違反甲女之意願，事後因未當場給
    付2 萬元之對價與甲女，才發生爭執，甲女之傷是性交易後
    與其拉扯才發生的，並非對之施以強暴而強制性交使其受傷
    的等語。經查：
  (一)被告與甲女於前揭案發時、地，接續發生性關係2 次乙節，
    業據被告供述在卷（見原審卷第111 頁、本院卷第46頁），
    核與證人甲女於檢察官訊問及原審審理時證述之內容大致相
    符（見偵卷第16頁、原審卷第56頁）。是被告與甲女曾於上
    揭時、地，接續發生性行為2 次之事實，固堪認定。惟被告
    所稱伊當天是因為甲女希望伊買水晶、尾戒等物送她改運，
    所以才從台中帶著所購買水晶、尾戒等物南下到甲女上班的
    KTV 等她下班後，載她返回住處更換衣物，才一起前去汽車
    旅館等語，核與證人甲女於檢察官訊問及原審審理時具結證
    稱：被告當天是要拿水晶、尾戒等物送伊，他等伊下班後先
    載其回去換衣服，再去汽車旅館等語相符（見偵卷第15至16
    頁、原審卷第54頁）；而甲女復於原審審理時證稱：被告在
    電話中有說要拿水晶、尾戒要給伊，是因為之前伊有問他那
    些東西要去哪裡買，他就說要去買來送給伊。本件案發之前
    ，平常被告都會打電話給伊聊天，如果當時沒接到電話，伊
    會回電等語明確（見原審卷第66頁），則甲女平常既會與被
    告互通電話，且談及要購買水晶、尾戒等物改運等個人隱私
    之情，顯見被告與甲女平常既會互通電話談天，原已具一定
    程度之交情。足見甲女與被告一同進入汽車旅館前，倆人間
    應已有一定之情誼，否則被告殊無於半夜刻意遠從台中攜帶
    所購買之水晶、尾戒等物品，專程南下旗山送給甲女之理。
    是被告辯稱是甲女自願與其進入汽車旅館並發生性關係等語
    ，當可採信。
  (二)告訴人雖指稱當天與被告進入汽車旅館內之目的只是要聊天
    ，並沒有要發生性關係云云。然查，依一般生活經驗，成年
    男女進入汽車旅館之目的，通常並非僅是單純聊天，且當時
    又還是深夜時分之凌晨4 時許，而甲女係一成年女子，且在
    特種行業KTV 任職，此為甲女所自承在卷，其對此男女雙方
    於夜深之際，雙雙駕車進入汽車旅館所為何事，其意自應相
    當清楚。況倘甲女當日如確僅是要與被告聊天，並無欲與被
    告進一步發生親密關係之意，自可選擇公開場所，或在被告
    車上聊天即可，甚而直接在甲女當時上班之KTV 內見面聊天
    亦更便利，或被告既已載之返回甲女之宿舍，則一同在該宿
    舍內聊天亦可，實無需外出他求，則甲女何以捨此不由，竟
    仍坐上被告之車，而與被告一同進入汽車旅館，其當時與被
    告間有欲發生性行為之事，自應有所認識而且首肯，應堪認
    定。是告訴人指稱當天與被告進入汽車旅館內只是要聊天，
    並沒有要發生性關係云云，顯與常情不符，要難採信。又告
    訴人另指稱被告先以身體將她壓在床上，她加以反抗拒絕，
    被告就甩她巴掌，並以雙手毆打她臉部一、二十下，她才不
    敢反抗，進而遭被告性侵得逞云云。惟查，從證人甲女於案
    發當日上午即前往就診之診斷證明書內容記載，甲女除左額
    淤傷，及右手指、中指關節、左前肢淤紫，左前臂瘀紫等傷
    害外，臉部並無其他明顯之傷害，此有高雄縣旗山鎮博愛醫
    院受理疑似性侵害事件驗傷診斷書在卷可稽（詳彌封卷），
    倘被告曾甩甲女之巴掌，或以雙手毆打她臉部一、二十下，
    衡情甲女臉部應受有明顯之傷害，然上開診斷證明書，除上
    揭傷害外，並無其他明顯傷勢之記載，顯見告訴人指稱被告
    甩她巴掌，並以雙手毆打她臉部一、二十下云云，與實情不
    符，自無從採信。而上揭診斷證明書上雖記載甲女驗傷當時
    受有左額淤傷，及右手指、中指關節、左前肢淤紫，左前臂
    瘀紫等傷害。此與甲女自承在汽車旅館內，她曾欲以煙灰缸
    砸被告，遭被告搶下等語（偵卷第16頁），核與被告供稱其
    與甲女完成性行為後，因其未能當場給甲女2 萬元，甲女才
    要用煙灰缸砸伊，所以才出手拉住他的雙手等語情形相符，
    顯見甲女上開傷害應係如被告所述，係因被告並未如約給付
    2 萬元給甲女，甲女憤而持煙灰缸丟擲毆擊被告時，經被告
    搶下甲女手上所持煙灰缸之過程中，所發生肢體衝突而造成
    ，並非遭被告甩巴掌，或以雙手毆打臉部一、二十下所致。
    是尚無從依告訴人甲女之上開指述及該驗傷診斷書記載，即
    據以證明被告對甲女施以暴力手段脅迫她就範後，進而違反
    其意願，對其強制性交之事實。
  (三)證人張軒齊、許銀貴雖於檢察官訊問時證稱甲女曾說遭被告
    強暴，並參與事後協調她與被告和解之過程等語。惟查，案
    發當時被告與甲女發生性關係之原因，業經本院認定如前，
    而證人張軒齊、許銀貴並未在場，是其等事後根據甲女之轉
    述所為之上開證述內容，已無從採信；且被告事後雖透過證
    人許銀貴與告訴人方面談論和解事宜，然被告於過程中仍堅
    稱是經過甲女同意才發生性關係，業據證人許銀貴於檢察官
    訊問時證述在卷（偵卷第53頁），顯見被告事後在談判和解
    過程中，亦無承認以強制手段，對甲女為性交行為之情。再
    者，被告當時既尚在假釋中，雖其堅認與甲女係兩情相悅才
    在汽車旅館發生性關係，然甲女既已提出告訴，且一再指訴
    遭被告強制性侵，並揚言要讓被告繼續執行殘刑，則被告為
    求自保並急於和解而不願因此事端再予擴大，以免假釋遭致
    撤銷，亦屬人情之常，自難以其事後欲找人與甲女洽談和解
    ，即遽認被告心虛亟欲掩飾其對甲女強制性交之事實。是證
    人張軒齊、許銀貴之上揭有關和解情形之證述，亦不足採為
    被告不利之認定。
  (四)從而，告訴人甲女指訴被告以強暴、脅迫之手段，違反其意
    願而對其強制性交得逞乙節，依卷內之證據，尚不足以認定
    被告確有為該等行為。
五、綜上所述，告訴人甲女前揭指述之情節，存有顯與常理相違
    之瑕疵，難以遽採，本院尚無僅憑其明顯瑕疵之上揭指訴，
    遽以認定被告對甲女犯有強制性交罪。是公訴人所舉上開證
    據，未足以超越合理懷疑而證明被告成立公訴意旨所指之強
    制性交罪責。此外，復查無其他積極事證足資證明被告確有
    強制性交之犯行，揆諸首揭說明，自應為被告無罪之諭知。
六、原審因而以不能證明被告犯強制性交罪，而為被告無罪之諭
    知，核無違誤；檢察官上訴意旨猶執前詞以原審採證與經驗
    法則不符，而指摘原判決不當，為無理由，應予駁回。
據上論斷，應依刑事訴訟法第368 條，判決如主文。
本案經檢察官劉玲興到庭執行職務。
中    華    民    國    99    年    6     月    17    日
                  刑事第三庭    審判長法  官  莊崑山
                                      法  官  張意聰    
                                      法  官  莊松泉
以上正本證明與原本無異。
如不服本判決應於收受本判決後10日內向本院提出上訴書狀，其
未敘述上訴理由者，並得於提起上訴後10日內向本院補提理由書
狀（均須按他造當事人之人數附繕本）「切勿逕送上級法院」。
中    華    民    國    99    年    6     月    17    日
                                      書記官  葉淑華

司法院資訊處製作；財團法人民間司法改革基金會備份。
